【裁判字號】    97,訴,2484
【裁判日期】    970930
【裁判案由】    違反毒品危害防制條例
【裁判全文】
臺灣彰化地方法院刑事判決              97年度訴字第2484號
公  訴  人  臺灣彰化地方法院檢察署檢察官
被      告  甲○○
上列被告因違反毒品危害防制條例案件，經檢察官提起公訴（97
年度毒偵字第2786號），本院合議庭裁定由受命法官獨任進行簡
式審判程序，茲判決如下：
    主  文
甲○○施用第一級毒品，累犯，處有期徒刑玖月，扣案之第一級
毒品海洛因拾包（合計淨重壹點伍公克，純度百分之拾點壹
柒，純質淨重零點肆壹公克，空包裝總重點貳柒公克）沒收銷
燬之，注射針筒壹支沒收。
    犯罪事實
一、甲○○曾於民國95年間因連續施用第1 級毒品案件，經臺灣
    南投地方法院以95年度訴字第328 號刑事判決判處有期徒刑
    7 月確定，經移送執行，並於96年2 月13日因縮刑期滿執行
    完畢。其前於92年間因施用毒品案件，經臺灣南投地方法院
    以92年度毒聲字第89號裁定送勒戒處所觀察、勒戒後，認無
    繼續施用毒品之傾向，於92年3 月25日觀察、勒戒執行完畢
    釋放，且經臺灣南投地方法院檢察署檢察官以92年度毒偵字
    第107 號為不起訴處分確定；復於前揭觀察、勒戒執行完畢
    釋放5 年內，於95年間因連續施用第1 級毒品案件，經臺灣
    南投地方法院於95年6 月6 日以95年度訴字第328 號刑事判
    決判處有期徒刑7 月，並於95年6 月19日確定。詎其不知悔
    改，明知海洛因業經公告為毒品危害防制條例第2 條第2項
    第1 款所列管之第1 級毒品，不得非法持有、施用，於前揭
    觀察、勒戒執行完畢釋放後5 年內，於95年間再犯施用毒品
    案件，經法院判處罪刑確定後，復另基於施用第1 級毒品海
    洛因之犯意，於97年6 月30日下午6 時許，在其位於南投縣
    名間鄉大庄村太平巷10號住處內，將海洛因摻水以注射針筒
    注入體內之方式，施用第1 級毒品海洛因1 次。嗣經警方於
    97年7 月1 日下午4 時許，在彰化縣田尾鄉○○路○段98巷
    19號前臨檢查獲，並扣得其所有前揭施用海洛因後所剩餘之
    第1 級毒品海洛因10包（合計淨重1.35公克，純度30.17 ％
    ，純質淨重0.41公克，空包裝總重3.27公克）及其所有供施
    用第1 級毒品海洛因之注射針筒1 支，且於97年7 月1 日下
    午6 時30分採尿送驗後，始知上情。
二、案經彰化縣警察局田中分局報請臺灣彰化地方法院檢察署檢
    察官偵查起訴。
    理  由
一、本案被告甲○○所犯係死刑、無期徒刑、最輕本刑為3 年以
    上有期徒刑以外之罪，其於準備程序就前揭被訴事實為有罪
    之陳述，經受命法官告知簡式審判程序之旨，並聽取其與公
    訴人之意見後，本院認無不得或不宜改依簡式審判程序進行
    之處，爰依刑事訴訟法第273 條之1 第1 項、第284 條之1
    ，裁定本案由受命法官獨任進行簡式審判程序，合先敘明。
二、訊據被告對其於上揭時、地，施用第1 級毒品海洛因1 次之
    事實，於本院審理時坦承不諱（參見本院97年9 月17日審判
    筆錄），且有扣案粉末10包（合計淨重1.35公克，純度30.1
    7 ％，純質淨重0.41公克，空包裝總重3.27公克）經送驗後
    係第1 級毒品海洛因，此有法務部調查局濫用藥物實驗室97
    年8 月7 日調科壹字第09723032470 號鑑定書1 紙（參見臺
    灣彰化地方法院檢察署97年度毒偵字第2786號偵查卷宗第38
    頁）附卷可參；而上揭海洛因均係被告於犯罪事實欄一所示
    之施用海洛因後所剩餘，至扣案之注射針筒1 支，亦係被告
    所有供其前揭施用第1 級毒品海洛因所用之物，業經被告於
    本院審理中陳述明確。另查：
  (一)被告係於97年7 月1 日下午6 時30分，經警方採集被告尿液
    送驗結果，呈嗎啡陽性反應，此有詮昕科技股份有限公司97
    年7 月14日報告編號00000000號濫用藥物尿液檢驗報告及委
    託檢驗尿液代號與真實姓名對照認證單各1 份（參見同上偵
    查卷宗第21頁、第35頁）附卷可稽，足見被告確有施用第1
    級毒品海洛因之事實，應可認定。
  (二)按海洛因施用入人體後水解還原成嗎啡，再循嗎啡之代謝方
    式排出體外，業據行政院衛生署藥物食品檢驗局73藥檢壹字
    第030221號函說明綦詳，且依醫學臨床實驗及根據英國藥學
    會出版Isolation and Indentification of Drugs一書第2
    版載明：口服或注射海洛因後可快速吸收，並於血液中迅速
    代謝成6 —乙醯嗎啡，然後轉變成嗎啡；再毒品施用後於尿
    液、血液中可檢出之最大時限，與施用劑量、施用頻率、施
    用方式、施用者飲水量之多寡、個人體質、檢體收集時間點
    及所用檢測方法之靈敏度等因素有關，因個案而異，一般於
    尿液中可檢出之最大時限，古柯鹼為施用後1 至4 天、海洛
    因為2 至4 天、嗎啡為2 至4 天、大麻為1 至10天、安非他
    命為1 至4 天、甲基安非他命為1 至5 天、MDMA為1 至4 天
    、MDA 為1 至4 天、Ketamine為2 至4 天等語，業經行政院
    衛生署管制藥品管理局92年7 月23日管檢字第0920005609號
    函載明明確。是依上開說明，佐以被告前揭尿液檢驗報告，
    被告自白於前揭時間，有施用第1 級毒品海洛因1 次等語，
    核與前揭事證相符，應堪採信。
  (三)施用第1 、2 級毒品為犯罪行為，毒品危害防制條例第10條
    定有處罰明文。故施用第1 、2 級毒品者，依前揭規定本應
    科以刑罰。惟基於刑事政策，對合於一定條件之施用者，則
    依同條例第20條、第23條之規定，施以觀察、勒戒及強制戒
    治之保安處分。毒品危害防制條例於92年7 月9 日修正公布
    ，自93年1 月9 日施行，其中第20條、第23條將施用毒品之
    刑事處遇程序，區分為「初犯」及「5 年內再犯」、「5 年
    後再犯」。依其立法理由之說明：「初犯」，經觀察、勒戒
    或強制戒治後，應為不起訴處分或不付審理之裁定；經觀察
    、勒戒或強制戒治執行完畢釋放後，「5 年內再犯」者，因
    其再犯率甚高，原實施之觀察、勒戒及強制戒治既已無法收
    其實效，爰依法追訴或裁定交付審理。至於經觀察、勒戒或
    強制戒治執行完畢釋放後，「5 年後再犯」者，前所實施之
    觀察、勒戒或強制戒治已足以遮斷其施用毒品之毒癮，為期
    自新及協助其斷除毒癮，仍適用「初犯」規定，先經觀察、
    勒戒或強制戒治之程序。從而依修正後之規定，僅限於「初
    犯」及「5 年後再犯」二種情形，始應先經觀察、勒戒或強
    制戒治程序。倘被告於5 年內已再犯，經依法追訴處罰，縱
    其第3 次（或第3 次以上）再度施用毒品之時間，在初犯經
    觀察、勒戒或強制戒治執行完畢釋放5 年以後，已不合於「
    5 年後再犯」之規定，且因已於「5 年內再犯」，顯見其再
    犯率甚高，原實施觀察、勒戒或強制戒治，已無法收其實效
    ，即應依該條例第10條處罰（最高法院95年度第7 次刑事庭
    會議決議要旨參照）。經查，被告前於92年間因施用毒品案
    件，經臺灣南投地方法院以92年度毒聲字第89號裁定送勒戒
    處所觀察、勒戒後，認無繼續施用毒品之傾向，於92年3 月
    25日觀察、勒戒執行完畢釋放，且經臺灣南投地方法院檢察
    署檢察官以92年度毒偵字第107 號為不起訴處分確定；復於
    前揭觀察、勒戒執行完畢釋放5 年內，於95年間因連續施用
    第1 級毒品案件，經臺灣南投地方法院於95年6 月6 日以95
    年度訴字第328 號刑事判決判處有期徒刑7 月，並於95年6
    月19日確定等情之事實，此有臺灣高等法院被告前案紀錄表
    、臺灣彰化地方法院檢察署刑案資料查註紀錄表各1 份附卷
    可參。被告前既曾因施用毒品案件，經觀察、勒戒後，復於
    觀察、勒戒執行完畢釋放後5 年內，再犯施用毒品罪，且經
    法院判處罪刑，嗣後業經確定，被告於犯罪事實欄一所示時
    間再度施用海洛因之犯行等情，即非屬毒品危害防制條例第
    20條第3 項所定「5 年後再犯」之情形，檢察官逕行起訴，
    要無不合。依前開說明，本案被告上開所為，係於上揭觀察
    、勒戒執行完畢釋放後5 年內，再犯施用毒品罪，且經法院
    判處罪刑後，再度犯本案之毒品危害防制條例第10條第1 項
    施用第1 級毒品罪，本案事證明確，被告上開犯行，洵堪認
    定。
三、按海洛因為毒品危害防制條例第2 條第2 項第1 款所明定之
    第1 級毒品。核被告所為，係犯同條例第10條第1 項之施用
    第1 級毒品罪。被告持有第1 級毒品進而施用，持有之低度
    行為為施用之高度行為所吸收，不另論持有毒品之罪。另查
    ，被告曾於95年間因連續施用第1 級毒品案件，經臺灣南投
    地方法院以95年度訴字第328 號刑事判決判處有期徒刑7 月
    確定，經移送執行，並於96年2 月13日因縮刑期滿執行完畢
    等情，此有臺灣高等法院被告前案紀錄表、臺灣彰化地方法
    院檢察署刑案資料查註紀錄表各1 份存卷可考，其於5 年內
    故意再犯本案有期徒刑以上之罪，應依刑法第47條第1 項之
    規定，論以累犯，並加重其刑。爰審酌被告前因施用毒品案
    件，經觀察、勒戒執行完畢釋放後5 年內，再犯施用毒品罪
    ，且經法院判處罪刑後，仍未能徹底戒絕毒品，復犯本案施
    用毒品罪，顯見其無戒毒悔改之意，惟念其施用毒品乃自戕
    一己之身體健康，尚未對他人造成危害，且犯後已坦承犯行
    ，態度尚稱良好等一切情狀，量處如主文所示之刑。
四、又毒品危害防制條例第18條第1 項前段之規定，乃刑法第38
    條第1 項第1 款之特別規定，此所稱查獲之毒品，係指有罪
    判決書於事實欄內，已經認定為被告有罪事實之毒品，即足
    當之，不以仍屬於被告所有者為限（最高法院92年度臺非字
    第297 號裁判要旨參照）。經查：
  (一)扣案之粉末10包（合計淨重1.35公克，純度30.17 ％，純質
    淨重0.41公克，空包裝總重3.27公克），經送驗後係第1 級
    毒品海洛因，且係被告於犯罪事實欄一所示之施用海洛因後
    所剩餘，均已如前述，且上揭包裝海洛因之塑膠袋均會有極
    微量海洛因殘留，業已無法與毒品析離，亦經法務部調查局
    以93年3 月19日調科壹字第09300113060 號函釋明確，均屬
    違禁物，不問是否屬於犯人所有與否，依毒品危害防制條例
    第18條第1 項前段規定，併予宣告沒收銷燬之。又鑑定耗損
    之毒品，既已滅失，即無庸併予宣告沒收銷燬，附此敘明。
  (二)至扣案之注射針筒1 支係被告所有，且供施用第1 級毒品海
    洛因所用之物，業經被告供明在卷，業如前述，爰依刑法第
    38條第1 項第2 款之規定，併予宣告沒收，併此敘明。
據上論斷，應依刑事訴訟法第273 條之1 第1 項、第299 條第1
項前段，毒品危害防制條例第10條第1 項、第18條第1 項前段，
刑法第11條、第47條第1 項、第38條第1 項第2 款，判決如主文
。
本案經檢察官謝雨青到庭執行職務。
中    華    民    國    97    年    9     月    30    日
                  刑事第八庭      法  官  唐中興
以上正本證明與原本無異。
如不服本判決，應於判決送達後10日內，向本院提出上訴書狀，
上訴書狀應「敘述具體上訴理由」，並按他造當事人之人數附繕
本。「切勿逕送上級法院」。
中    華    民    國    97    年    10    月    1     日
                                  書記官  吳政
【附錄本案判決論罪科刑法條全文】：
毒品危害防制條例第10條
施用第1級毒品者，處6月以上5年以下有期徒刑。
施用第2級毒品者，處3年以下有期徒刑。


司法院資訊處製作；財團法人民間司法改革基金會備份。
